【裁判字號】    90,上易,90
【裁判日期】    900315
【裁判案由】    贓物
【裁判全文】
臺灣高等法院高雄分院刑事判決                        九十年度上易字第九號
    上  訴  人
    即  被  告  乙○○
右上訴人因贓物案件，不服臺灣高雄地方法院八十八年度易字第五四三九號中華民國
八十九年十一月九日第一審判決（起訴案號：臺灣高雄地方法院檢察署八十八年度偵
字第二五九三三號）提起上訴，本院判決如左：
      主  文
上訴駁回。
      事  實
一、乙○○前曾於民國八十五年間，因違反麻醉藥品管理條例案件，經臺灣高雄地方
    法院判處有期徒刑四月確定，另於八十五年間因竊盜案件，亦經臺灣高雄地方法
    院於八十五年三月二十二日，以八十五年度訴字第三七號判處有期徒刑五月確定
    ，並定執行刑為有期徒刑八月，於八十七年九月十二日入監執行，並於八十八年
    三月十七日縮短刑期出監執行完畢。詎不知悔改，明知其先前向某稱為「陳俊明
    」之不詳真實姓名、年籍之人欲行借用，而該名「陳俊明」之男子於八十八年十
月十九日晚間十時許，以電話告稱其留在高雄市○鎮區○○路五一九號「富雅賓
    館」前之車牌號碼ＺＥＩ－一六七號機車一輛（原為甲○○所有，於八十八年十
    月十九日晚間九時十分許，在高雄市○鎮區○○路四七一號前失竊，價約新台幣
    一萬五千元），係屬來路不明之贓車，竟於是時收受之，並以之作為交通工具，
    嗣於同日晚上十時四十五分許，在上址欲騎用上開贓車時，為警當場逮捕，並扣
    有鑰匙一支。
二、案經高雄市政府警察局前鎮分局移送臺灣高雄地方法院檢察署檢察官偵查起訴。
      理  由
一、被告即上訴人乙○○未於調查及審理期日到場，據其於原審審理時，坦承於右揭
    時、地，欲持鑰匙騎用上開機車，充為交通工具時，為警當場查獲之事實，惟矢
    口否認有何贓物犯行，並辯稱：伊係於八十八年十月十四日左右，與女友吳宜芳
    共同住居於高雄市○鎮區○○路五一九號「富雅旅社」，期間因需交通工具，乃
    於同年、月十七日左右，向吳宜芳之國小同學，約六十八年次，名為「陳俊明」
    之人借用，旋於查獲是日，該稱為「陳俊明」之人，即將機車騎至上開賓館前交
    付予伊，伊甫欲騎用即為警逮捕云云。經查：
（一）上開ＺＥＩ－一六七號機車，係被害人甲○○於八十八年十月十九日晚間九時
      許，在高雄市○鎮區○○路五一九號前失竊，經向警方報案後，警方隨即於同
      日二十二時四十五分許在高雄市○鎮區○○路五一九號富雅旅社前逮捕正欲騎
      用機車之被告之事實，業據證人甲○○於警訊時證稱在卷，並有贓物認領保管
      收據一紙附卷可稽，顯見該車確係遭人偷竊之贓車無訛。
（二）又被告雖於原審一再指陳，該稱為「陳俊明」之人，係居住於高雄市前鎮區鎮
      ○○街附近，且為其同居女友吳宜芳於高雄就讀前鎮國小時之同學，約六十八
      年次云云，而證人即被告之女友吳宜芳亦於原審審理時結證稱：查獲是日，確
      與被告共同居住於富雅旅社，但不清楚被告向人借車一事，而朋友中僅有認識
      一位六十六年次出生，住於高雄市前鎮區鎮川七巷十三號之「陳俊明」等語，
      經原審依證人吳宜芳所陳，依法傳訊該陳俊明之人到院，經該陳俊明之人於原
      審審理時結證稱：其確實認識被告及吳宜芳二人，也曾至富雅旅社找過渠等，
      但未曾借過機車予被告等語。此外，經原審調閱高雄市所有六十七至六十九年
      次，名為「陳俊明」之人相關口卡資料共計四人（含人頭照片共四張），並依
      該口卡資料分別傳訊出生年月日為六十八年一月二十六日、六十八年八月二十
      二日、六十八年八月二十四日、六十八年十一月八日之「陳俊明」四人，經提
      示口卡片及傳訊到庭與被告對質後，均非被告所指之「陳俊明」者，有上開出
      生年月日之「陳俊明」三人及被告於原審審理時同陳在卷，此外被告亦無法提
      供該確切借機車予伊之人供法院查考。
（三）再參諸被告於警訊時自承：「機車不是我竊得的。是在前二天叫俊明之友人。
      我向他借車，他說自己車要用，如有車就向我連絡，於八十八年十月十九日二
      十二時左右，向我連絡說車子放在富雅賓館前，且鑰匙就放在機車前置物箱，
      我欲騎乘時，警方就當場查獲」，於原審審理時陳稱：伊於八十八年十月十九
      日案發當日，與女友吳宜芳在共同住居於高雄市○鎮區○○路五一九號富雅旅
      社已有數日，期間因需交通工具，乃於同年、月十七日左右，向吳宜芳之國小
      同學，名為「陳俊明」之人借用，旋於查獲是日，該稱為「陳俊明」之人，即
      將機車騎至上開賓館前交付予伊，伊下樓欲騎用時即為警逮捕云云，惟一般社
      會常情，借用機車之對象，均係為熟識之親戚或朋友，且借用時均會將機車鑰
      匙交予借用者，該「陳俊明」之人，既已騎至被告與其女友同居之富雅旅社，
      依一般經驗法則，理應當面將機車鑰匙直接交付予被告使用即可，豈有如被告
      於警訊時所陳情節，該借用人「陳俊明」交付機車時，竟係告知機車鑰匙放於
      機車前置物箱而未與機車行照一併交付之理，足見被告就此所辯，不僅乖離常
      情至鉅，甚且與經驗法則不符。
（四）綜上所陳，被告並未能提供借其機車之人之真實年籍以供本院查證，參酌以被
      告上開借用機車過程，既於借用時未當面交付鑰匙，反而告知鑰匙放於機車前
      置物箱，足徵被告於向他人收受該機車之時，即明知該機車為贓物，本件被告
      事證明確，犯行堪予認定，應依法論科。
二、核被告所為，係犯刑法第三百四十九條第一項之收受贓物罪。被告前曾於八十五
    年間，因違反麻醉藥品管理條例案件，經臺灣高雄地方法院判處有期徒刑四月確
    定，另於八十五年間因竊盜案件，亦經該院於八十五年三月二十二日，以八十五
    年度訴字第三七號判處有期徒刑五月確定，並定執行刑為有期徒刑八月，於八十
    七年九月十二日入監執行，並於八十八年三月十七日縮短刑期出監執行完畢，有
    台灣高雄地方法院檢察署刑案資料查註紀錄表、及本院被告全國前案紀錄表各一
    紙附卷可資，其於刑之執行完畢後，五年以內再犯本件有期徒刑以上之罪，係屬
    累犯，應依同法第四十七條之規定，加重其刑。原審依卷證資料認被告罪證明，
    適用刑法第三百四十九條第一項、第四十一條、第四十七條、罰金罰鍰提高標準
    條例第一條前段、第二條，審酌被告貪慾圖利，收受他人行竊贓車，犯後猶否認
    犯行，本應論以重刑，惟念其收受上開贓車後尚未據為犯罪行為等一切情狀，酌
    情量處有期徒刑四月，並諭知易科罰金之折算標準。經核認事用法並無不合，量
    刑亦稱允當，被告空言指摘原審判決不當，為無理由，應予駁回。
    又扣案之鑰匙一把，被告堅詞否認係其所有，而本院復查無其他積極證據足資審
    認該鑰匙為被告所有之物，爰不另宣告沒收，併此敘明。
三、被告經合法傳喚，無正當理由不到庭，爰不待其陳述，逕行判決。
據上論結，應依刑事訴訟法第三百六十八條、第三百七十一條，判決如主文。
本案經檢察官陳國全到庭執行職務。
中      華      民      國    九十      年      三      月     十五     日
                              臺灣高等法院高雄分院刑事第五庭
  審判長法官  吳水木
                                        法官  洪慶鐘
                                        法官  趙文淵
右正本證明與原本無異。
不得上訴。
                                  法院書記官  高惠珠
中    華    民    國      九十      年      三      月    十九    日
附錄：本判決論罪科刑法條：
刑法第三百四十九條第一項。
收受贓物者，處三年以下有期徒刑、拘役或五百元以下罰金。


司法院資訊處製作；財團法人民間司法改革基金會備份。
